臺灣彰化地方法院民事判決　九十年度訴字第六五八號
　　原　　　告　玄○○
　　　　　　　　子○○
　　複代理　人　酉○○
　　　　　　　　地○
　　　　　　　　Ｊ○○
　　被　　　告　李川
　　訴訟代理人　乙○○
　　被　　　告　天○○
　　訴訟代理人　亥○○
　　被　　　告　辛○
　　　　　　　　Ｄ○○
　　　　　　　　Ｅ○○
　　　　　　　　壬○
　　　　　　　　甲○○
　　　　　　　　卯○○
　　　　　　　　巳○
　　　　　　　　丁○○
　　　　　　　　寅○○
　　訴訟代理人　辰○○
　　被　　　告　丙○○
　　　　　　　　黃○○
　　　　　　　　癸○○
　　　　　　 　 Ｇ○○○
　　　　　　　　庚○○
　　　　　　　　丑○○
　　　　　　　　己○○
　　　　　　　　Ｃ○○
　　訴訟代理人　Ｈ○○
　　複代理　人　申○○
　　被　　　告　Ｉ○○
　　　　　　　　戊○○
　　訴訟代理人　Ａ○○
　　被　　　告　Ｂ○○
　　　　　　　　Ｆ○○
　　訴訟代理人　宇○○
　　被　　　告　未○○
　　　　　　　　宙○○
　　　　　　　　午○○
　　　　　　　　戌○○
右當事人間請求分割共有物事件，本院判決如左：
    主      文
兩造共有坐落彰化縣和美鎮○○段第一三二之一地號、地目建、面積０點九五五一公
頃土地之分割方法如附圖（一）即彰化縣和美地政事務所民國九十一年七月十一日土
地複丈成果圖所示編號一部分面積０點０三四一公頃分歸被告Ｉ○○取得；編號二部
分面積０點０三四一公頃分歸被告Ｇ○○○取得；編號三部分面積０點０三二一公頃
分歸被告宇○○取得；編號四部分面積０點０三二一公頃分歸被告黃○○取得；編號
五部分面積０點０一一六公頃分歸被告Ｂ○○取得；編號六部分面積０點０一一二公
頃分歸被告Ｆ○○取得；編號七部分面積０點０一二０公頃分歸原告玄○○取得；編
號八部分面積０點０一二０公頃分歸被告Ｃ○○取得；編號九部分面積０點０一六０
公頃分歸被告宙○○取得；編號十部分面積０點０四八五公頃分歸被告Ｈ○○取得；
編號十一部分面積０點０四八五公頃分歸被告Ｅ○○取得；編號十二部分面積０點０
二四六公頃分歸被告Ｈ○○取得；編號十三部分面積０點０二四六公頃分歸被告李深
池取得；編號十四部分面積０點０四八八公頃分歸被告Ｄ○○取得；編號十五部分面
積０點００九六公頃分歸被告甲○○取得；編號十六部分面積０點００九六公頃分歸
被告巳○取得；編號十七部分面積０點００九六公頃分歸被告壬○取得；編號十八部
分面積０點０一五八公頃分歸被告辛○取得；編號十九部分面積０點０二七六公頃分
歸被告李川取得；編號二十部分面積０點０一一八公頃分歸原告子○○取得；編號二
十一部分面積０點０一一八公頃分歸被告丁○○取得；編號二十二部分面積０點００
九九公頃分歸被告李建民取得；編號二十三部分面積０點０一三三公頃分歸被告卯○○取得；編號二十四部分面積０點００八三公頃分歸被告戊○○取得；編號二十五部
分面積０點００八三公頃分歸被告丙○○取得；編號二十六部分面積０點０二二九公
頃分歸被告天○○取得；編號二十七部分面積０點０一七八公頃分歸被告午○○取得
；編號二十八部分面積０點０二二八公頃分歸被告戌○○取得；編號二十九部分面積
０點０三四二公頃分歸被告未○○取得；編號三十部分面積０點０二０五公頃分歸被
告李川取得；編號三十一部分面積０點００八四公頃分歸被告辛○取得；編號三十二
部分面積０點００八０公頃分歸被告庚○○、丑○○、己○○共同取得，並按原應有
部分比例繼續保持共有；編號三十三部分面積０點０二四三公頃分歸被告寅○○取得
；編號三十四部分面積０點０九五八公頃分歸被告Ａ○○取得；編號三十五部分面積
０點０三八二公頃及編號三十六部分面積０點一三六四公頃，均為道路，供公眾通行
使用由兩造共同取得，並按其原應有部分比例繼續保持共有。
訴訟費用由兩造各按附表所示應有部分之比例負擔。
    事      實
甲、原告方面：
一、聲明：求為判決如主文第一項所示。
二、陳述：坐落彰化縣和美鎮○○段第一三二之一地號、地目建、面積九五五一平方
    公尺土地（下簡稱系爭土地）為兩造等三十二人共有，應有部分比例如附表所示
    ，兩造間並無不能分割之約定，亦無因物之使用目的而有不能分割之情形，因兩
    造間無法達成分割之協議，故請求裁判分割共有物等語，並同意按附圖（一）即
    彰化縣和美地政事務所民國（下同）九十一年七月十一日土地複丈成果圖分割方
    案所示方法分歸兩造取得。
三、證據：提出土地登記謄本，地籍圖謄本、土地共有持分明細表、戶籍謄本各一份
    等為證。
乙、被告戌○○方面：
一、聲明：求為適當判決。
二、陳述：同意按附圖（一）所示分割方案分割。
丙、被告辛○、Ｈ○○、李川、天○○、Ｄ○○、Ｅ○○、壬○、巳○、甲○○、卯
    ○○、丁○○、寅○○、戊○○、丙○○、黃○○、癸○○、Ｂ○○、宇○○、
    Ｆ○○、未○○、Ｇ○○○、午○○、庚○○、丑○○、己○○、Ｃ○○等二十
    六人未於言詞辯論期日到場，據其於準備程序之陳述為：
一、聲明：求為適當判決。
二、陳述：請按被告Ｈ○○所提附圖（一）所示分割方案分割。
丁、被告Ｉ○○、Ａ○○未於言詞辯論期日到場，據其於準備程序之陳述為：
一、聲明：求為適當判決。
二、陳述：同意按照原告九十年七月十日所提出之分割方案分割。
戊、被告宙○○未於言詞辯論期日到場，亦未提出書狀作何聲明或陳述。
己、本院依職權至現場履勘，並囑託彰化縣和美地政事務所測量並繪製複丈成果圖。
    理      由
一、本件被告辛○、Ｈ○○、李川、天○○、Ｄ○○、Ｅ○○、壬○、巳○、甲○○
    、卯○○、丁○○、宙○○、Ｉ○○、Ａ○○、寅○○、戊○○、丙○○、黃○○、癸○○、Ｂ○○、宇○○、Ｆ○○、未○○、Ｇ○○○、午○○、庚○○、
    丑○○、己○○、Ｃ○○，未於言詞辯論期日到場，核無民事訴訟法第三百八十
    六條各款所列情形，爰依原告聲請，由其一造辯論而為判決。
二、本件原告主張：系爭土地為兩造共有，兩造間並無不能分割之約定，亦無因物之
    使用目的而有不能分割之情形，因兩造間無法達成分割之協議，故請求裁判分割
    共有物等語，並同意按附圖（一）分割方案所示方法分歸兩造取得等語；被告辛○、Ｈ○○、李川、天○○、Ｄ○○、Ｅ○○、壬○、巳○、甲○○、卯○○、
    丁○○、寅○○、戊○○、丙○○、黃○○、癸○○、Ｂ○○、宇○○、Ｆ○○
    、未○○、Ｇ○○○、午○○、庚○○、丑○○、己○○、Ｃ○○則以：請按照
    被告Ｈ○○所提附圖（一）所示方案分割等語；被告Ｉ○○、Ａ○○則以：同意
    分割等語，資為抗辯。
三、按各共有人，得隨時請求分割共有物。其分割之方法，不能協議決定者，法院得
    因任何共有人之聲請，命以原物分配於各共有人，民法第八百二十三條第一項前
    段、第八百二十四條第二項第一款分別定有明文。本件原告主張：系爭土地為兩
    造等三十六人共有，兩造間並無不能分割之約定，亦無因物之使用目的而有不能
    分割之情形，兩造間無法達成分割之協議等情，為到場被告所不爭執，並據原告
    提出土地登記謄本，地籍圖謄本、土地共有持分明細表、戶籍謄本各一份等為證
    ，堪信為真實，原告請求裁判分割共有物，洵屬有據，應予准許。
四、查系爭土地上，目前之占有使用情形如附圖（二）即彰化縣和美地政事務所九十
    年八月三日土地複丈成果圖所示等情，業經本院於九十年八月三日會同彰化縣和
    美地政事務所人員赴現場履勘屬實，製有勘驗筆錄、簡圖、使用狀況表、及土地
    複丈成果圖在卷足憑，並為兩造所不爭執，本院審酌上情、多數共有人意願，共
    有物之性質以及土地之有效利用，並兼顧共有人利益均等等因素，認以附圖（一
    ）所示之方案分割，尚屬適當，其理由分述如下：
（一）依被告Ｈ○○所提出附圖（一）所示之方案分割，除為原告所同意外，被告Ｈ
      ○○於本件共受被告辛○、Ｄ○○、Ｅ○○、壬○、巳○、甲○○、卯○○、
      丁○○、寅○○、丙○○、黃○○、癸○○、Ｇ○○○、庚○○、丑○○、己○○、Ｃ○○等十七人委任為本件之訴訟代理人，被告Ｈ○○於本院行準備程
      序時並陳明其代表所有委任人同意依照附圖（一）之分割方案分割系爭土地（
      見本院卷第二宗二０二頁），依照該分割方案被告庚○○、丑○○、己○○係
      分配在編號三十二之位置，並按原應有部分比例繼續保持共有（見本院卷第二
      宗一二六頁）。另被告李川、戊○○、宇○○、Ｂ○○、Ｆ○○並出具同意書
      同意按照附圖（一）所示之分割方案分割（見本院卷第二宗一九六頁），再被
      告未○○、戌○○、天○○、午○○亦於本院行準備程序時陳明願意按照附圖
      （一）之方案分割（分別見本院卷第二宗一二三頁、一二四頁、一八八頁），
      是被告Ｈ○○所提出之分割方案已得到系爭土地共有人三十二人中，共二十九
      人之同意，是按照附圖（一）所示之方案分割符合絕大多數共有人之意願。
（二）原告於九十年七月十日所提出之分割方案，雖然有道路可供被告Ｈ○○出入，
      但若被告Ｈ○○日後在該分配位置之前方建築房屋，該分配位置將發生無法通
      行之情形等情，業據被告Ｈ○○於本院九十一年六月十七日行準備程序時陳明
      在卷（見本院卷第二宗一二三頁），原告當日對於被告Ｈ○○所陳述之上情亦
      不爭執，並同意按照被告Ｈ○○所提出方案分割系爭土地（見本院卷第二宗一
      二四頁），是原告九十年七月十日所提出之分割方案自無採取之必要；而被告
      宙○○經合法通知，未於言詞辯論期日到場，亦未提出書狀作何聲明或陳述。
      且依照附圖（一）之方案在系爭土地之右側位置留有附圖（一）編號三十五部
      分面積０點０三二八公頃之道路，及於系爭土地之中央處編號三十六部分面積
      ０點一三六四公頃之道路由兩造共同取得，並按其原應有部分比例繼續保持共
      有，使全體之共有人分得之位置均得藉上開私設道路與公路相聯絡，使系爭土
      地能有效利用，並能兼顧共有人利益均等，符合系爭土地利用的最大經濟價值
      。
五、綜上所述，系爭土地之分割以如被告Ｈ○○所提附圖（一）所示方法尚稱適當公
    平，原告請求裁判分割系爭土地，為有理由，應予准許。兩造共有前項土地之分
    割方法，應如主文第一項所示。
六、按分割共有物之訴，為固有必要共同訴訟，本院認原告之訴雖有理由，但本件訴
    訟費用仍以按兩造就系爭土地原應有部分之比例負擔，較為公平，爰定兩造訴訟
    費用負擔之比例如主文第二項所示。
據上論結，本件原告之訴為有理由，依民事訴訟法第三百八十五條第一項前段、第八
十一條第二款、第八十五條第一項後段，判決如主文。
中　　　華　　　民　　　國　　九十一　　年　　　十二　　月　二十六　　　日
                                    臺灣彰化地方法院民事第一庭
~B審判長法官  林金灶
~B　　　法官  羅秀緞
~B　　　法官　王昌鑫
右為正本係照原本作成。
如對本判決上訴，應於判決送達後二十日內向本院提出上訴狀。
~B法院書記官　梁高賓
中　　　華　　　民　　　國　　九十一　　年　　　十二　　月　二十六　　　日
